臺灣高雄地方法院交通事件裁定　　　　　　　　　　九十三年度交聲字第四五一號
　　原處分機關　高雄市政府
　　異　議　人　甲○○　男　三.
　　即受處分人
右列受處分人因違反道路交通管理處罰條例案件，對於高雄市交通事件裁決所九十三
年八月十二日所為之裁決處分（高市府交裁字第裁三二－Ｂ00000000號），
聲明異議，本院裁定如左：
    主  文
原處分撤銷。
甲○○不罰。
    理  由
一、異議意旨略以：原處分機關以異議人甲○○於民國九十二年十二月二十三日八時
    四十五分許，駕駛車牌號碼ＺＤ─０七一八號自小客車（下稱ＺＤ─０七一八號
    車），行經高雄市○○區○○路與沿海四路之交岔路口時闖紅燈左轉，遭警員攔
    阻並以異議人違反道路交通管理處罰條例第五十三條規定，開立高雄市政府警察
    局高市警交字第Ｂ00000000號舉發違反道路交通管理事件通知單（下稱
    舉發通知單）逕行舉發，並迭經原處分機關同以異議人駕車行經有燈光號誌管制
    之交岔路口闖紅燈，認有違反道路交通處罰條例第五十三條規定為由，於九十三
    年七月二十三日以高市府交裁字第裁三二－Ｂ00000000號違反道路交通
    事件裁決書裁處新臺幣（下同）二千七百元罰鍰，並依同條例第六十三條第一項
    規定，記違規點數三點，惟異議人在九十二年十二月二十三日八時四十五分許，
    原係駕駛ＺＤ─０七一八號車沿中林路由東往西方向行駛，並駛至中林路與沿海
    四路之交岔路口，欲左轉進入沿海四路，當時異議人所駕之車通過中林路之停止
    線時，中林路之號誌由綠燈轉為黃燈，再因上開交岔路口係較大之路口，從中林
    路停止線至該路與沿海四路路緣交接之處尚有一段距離，且當時中林路之對向車
    道有來車直行，異議人待來車通過後始行左轉，或許當時因為中林路之號誌已轉
    為紅燈，導致異議人之車在左轉改由北向南方向行駛於沿海四路時，遭行駛於沿
    海四路由南向北方向之警車示意攔停，並逕行舉發，異議人並無所謂駕車行經有
    燈光號誌管制之交岔路口闖紅燈之行為，原處分機關上開處分顯有不當，爰依法
    提出異議，請求撤銷原處分等語。
二、按執行交通勤務警察依法律規定製單舉發違反道路交通管理處罰條例所列之違規
    事實，並由公路主管機關加以處罰，係行政機關執行公權力措施而對外直接發生
    法律效果之單方行政行為，本質上為行政處分，受處分人不服公路主管機關所為
    之處罰，依道路交通管理處罰條例第八十七條之規定向管轄地方法院聲明異議，
    自屬行政救濟程序。關於行政救濟程序舉證責任之分配，早期雖曾採行「行政處
    分公定力理論」，即主張依據法令所為之行政處分係屬違法之人，應對其根據事
    實負舉證責任，但此係立於行政權對私人具有優越性之前提，已為今日學說及實
    務所不採，今日學說及實務基於行政訴訟上當事人之法的對等性觀念，認為行政
    救濟程序之舉證責任分配，應採民事訴訟上舉證責任分配原則而加以修正後，準
    用於行政救濟程序（行政法院八十五年度判字第九六０號判決意旨可供參酌）。
    換言之，公路主管機關對於人民有所處罰，必須確實證明其違法事實，倘不能證
    明違法事實之存在，其處罰即不能認為合法，八十七年十月二十八日修正之行政
    訴訟法第一百三十六條明文規定準用民事訴訟法第二百七十七條舉證責任分配之
    原則，用意即在揭櫫此意旨。
三、證人即開立舉發通知單之警員乙○○證稱：我當時和另一位警員開巡邏車在小港
    區○○○○○路由南向北方向行駛於內線車道進行巡邏，在距離沿海四路與中林
    路交岔路口約七、八十公尺時，先抬頭注意確認我行進之方向係為綠燈，才看到
    發現異議人之車從中林路由東向西方向左轉向南駛入沿海四路，在此之前並未見
    異議人之車出現在路口，因該路口是一般二時相號誌路口，故中林路當時應該是
    紅燈，待異議人之車靠近我方之車，我即示意攔停，異議人不認為其有闖紅燈，
    且表示有可能是黃燈之時進入路口待行左轉，並非紅燈之時候才從中林路闖進來
    等語（見本院卷第二十頁、第二十一頁），可見警員乙○○係本於在距離中林路
    與沿海四路交岔路口約七、八十公尺遠之沿海四路內線車道上之位置，看見異議
    人之車於沿海四路之路誌為綠燈之時，始出現在該路口並進行由中林路左轉至沿
    海四路之動作等情，為判斷異議人違規之依據。惟經本院勘驗中林路與沿海四路
    交岔路口，發現中林路與沿海四路之號誌正常，均閃黃燈三秒後轉為紅燈，且中
    林路由東向西方向在進入交岔路口之停止線，距離沿海四路之路緣約有三十八點
    八公尺，且因該停止線至該路緣之間設有圓弧形之轉角，該轉角處又置有樹木及
    綠地，從沿海四路由南往北方向之內線車道，分別在距離該交岔路口七十公尺、
    八十公尺及一百公尺之位置朝交岔路口方向觀看，因上開圓弧形轉角處上之樹木
    及綠地之遮蔽，實際上並無法看見中林路由東向西方向進入交岔路口之停止線與
    沿海四路路緣間之行車狀況，有本院九十三年九月二十四日勘驗筆錄、附件所示
    之現場圖一份及勘驗現場拍攝之相片九幀可稽（見本院卷第三十頁至第三十六頁
    ）。則依上揭現場情況，因中林路由東向西方向在進入交岔路口之停止線，距離
    沿海四路之路緣猶有三十八點八公尺遠之距離，與一般交岔路口所見停止線緊臨
    交岔路口路緣之情形有別，復因該停止線與路緣之間遭圓弧形轉角處上之樹木及
    綠地遮蔽之故，實際上須抵達該圓弧形轉角處之位置時，視線範圍始能及於該停
    止線與路緣之間，亦即從沿海四路由南往北方向之內線車道，在朝交岔路口方向
    而距離該路口七十公尺、八十公尺及一百公尺之位置處，應無法看見前開停止線
    與路緣之間之行車狀況，從而，依警員乙○○當時位於沿海四路由南往北方向之
    內線車道，距離該路與中林路交岔路口七十公尺或八十公尺之位置，其視線範圍
    無法及於中林路由東向西方向進入交岔路口之停止線與沿海四路路緣之間之行車
    狀況，已無法確認異議人所駕之車在通過中林路停止線當時之號誌已轉為紅燈，
    且鑒於該停止線與沿海四路路緣之間容有長達三十八點八公尺距離之特殊景象，
    異議人所駕之車在通過中林路之停止線時，中林路之號誌係為黃燈，然該車行駛
    通過沿海四路路緣而出現在路口之時，中林路之號誌轉變為紅燈此種情形之可能
    性，尚無從完全排除，再者所謂交岔路口之範圍，係指設有停止線者，自停止線
    起算，未設有停止線者，自轉角處起算，另所謂進入路口係指車輛逾越停止線或
    逾越轉角處稱之，若車輛超越停止線進入路口時尚未紅燈者（即黃燈時），應儘
    速通過路口，不以「闖紅燈」論之，有高雄市政府警察局交通大隊九十三年十月
    十二日高市警交三字第０九三００一四八八四號函可憑（見本院卷第三十九頁）
    ，是異議人縱然於黃燈時超越停止線，且在進入路口後，該號誌轉為紅燈，亦不
    能論以闖紅燈之行為。此外並未見其他具體而足以認定異議人駕駛ＺＤ─０七一
    八號車在前開交岔路口闖紅燈之資料存在，從而，本件舉發通知單所指異議人違
    規之事項，尚未足以達令人確信無疑之程度，無從對異議人處以道路交通管理處
    罰條例第五十三條規定及同條例第六十三條第一項規定之處罰。
四、綜前所述，原處分機關所為本件裁罰，尚有未洽，本件異議為有理由，原處分自
    應予撤銷，改諭知異議人不罰，以資適法。
據上論斷，應依道路交通案件處理辦法第二十條前段，裁定如主文。
中　　　華　　　民　　　國　　九十四　　年　　　一　　　月　　三十一　　日
                                臺灣高雄地方法院交通法庭
                                  法  官  陳威龍
右正本證明與原本無異。
如不服本裁定，應於收受送達後五日內向本院提出抗告狀。
　　　　　　　　　　　　　　　　　書記官  張家瑜
中　　　華　　　民　　　國　　九十四　　年　　　一　　　月　　三十一　　日
